臺灣高等法院臺南分院刑事裁定
111年度毒聲重字第38號
聲  請  人  
即受裁定人  黃容笙
上列聲請人因違反毒品危害防制條例案件，對於本院111年度毒
抗字第205號中華民國111年3月15日確定裁定（原審裁定案號：
臺灣雲林地方法院111年度毒聲字第30號），聲請重新審理，本
院裁定如下：
    主  文
重新審理之聲請駁回。 
    理  由
一、聲請意旨略以：聲請人即受裁定人（下稱聲請人）黃容笙因
    受裁定強制戒治（即原審法院111年度毒聲字第30號裁定，
    下稱原裁定）不服提出抗告，經鈞院裁定抗告駁回確定，提
    出再議，㈠聲請人查得臺灣高等法院臺中分院（下稱：臺中
    高分院）判決，請求鈞院比照辦理，撤銷原裁定，依臺中高
    分院判決（案號不詳）提及⒈毒品危害防制條例第20條第2項
    後段，受觀察勒戒人有繼續施用毒品傾向者，檢察官聲請令
    入戒治處所強制戒治之規定，並未有完整的「是否繼續施用
    毒品傾向」鑑定程序，且未讓受處分人有到庭或委任辯護人
    到庭陳述之機會。⒉戒治處分執行條例第11條第1項關於最短
    戒治期間為「6個月以上」且無任何例外規定。⒊強制戒治處
    分之執行明顯違反「區隔原則」；綜合以上應屬違憲而失效
    。㈡聲請人曾受戒癮治療緩起訴，經（臺灣高等檢察署）110
    年度上職議字第3192號駁回再議處分確定，為讓吸毒者接受
    戒癮治療，是需要長期接受戒癮治療、精神治療、心理輔導
    或其他身心靈之輔導，而不是一次沒去就撤銷緩起訴，以上
    即已違憲及當初緩起訴之立法意旨。㈢聲請人認為依本人前
    科紀錄作為評分標準，而認定聲請人仍有繼續施用毒品傾向
    ，顯然非客觀事實依據，實不應以過去處遇未來，再者亦有
    重覆處罰之疑。㈢勒戒所之心理醫生僅以兩次簡短之談話內
    容，即認定聲請人於勒戒結束之後，有繼續施用毒品傾向，
    此種評估方式於醫學角度上若真有疾病之患者，僅能依初診
    論，未能實質有效幫助觀察勒戒之勸導意義，亦無法判定有
    無繼續施用毒品之傾向。㈣惟觀上述裁定認定，係以聲請人
    前科紀錄與行為表現、臨床評估、社會穩定度作為綜合判斷
    ，據此認定，係以被告之前科紀錄為總評估分數之9成，倘
    以上標準認定，何有專業判斷？又（有違）「一事不二罰」
    之法定界限原則，亦有違憲法第8條保障之人身自由所為之
    限制。㈤綜上，原裁定之依據既有違憲之虞，自難認定適法
    ，祈請鈞院得以更裁等語。
二、聲請人雖提出「刑事聲請再議」狀，於案號記載「111年度
    毒抗字第205號」，但觀諸其書狀所載內容，係對本院111年
    度毒抗字第205號強制戒治處分確定裁定表示不服，並請求
    撤銷強制戒治處分，則核其真意，聲請人應係依毒品危害防
    制條例第20條之1第1項第5款規定，對本院上開確定裁定聲
    請重新審理之意，合先敘明。
三、按觀察、勒戒及強制戒治之裁定確定後，有下列情形之一，
    認為應不施以觀察、勒戒或強制戒治者，受觀察、勒戒或強
    制戒治處分之人，或其法定代理人、配偶，或檢察官得以書
    狀敘述理由，聲請原裁定確定法院重新審理：一、適用法規
    顯有錯誤，並足以影響裁定之結果者。二、原裁定所憑之證
    物已證明為偽造或變造者。三、原裁定所憑之證言、鑑定或
    通譯已證明其為虛偽者。四、參與原裁定之法官，或參與聲
    請之檢察官，因該案件犯職務上之罪，已經證明者。五、因
    發現確實之新證據足認受觀察、勒戒或強制戒治處分之人，
    應不施以觀察、勒戒或強制戒治者。六、受觀察、勒戒或強
    制戒治處分之人，已證明其係被誣告者。又聲請重新審理，
    應於裁定確定後30日內提起；但聲請之事由，知悉在後者，
    自知悉之日起算。法院認為無重新審理之理由，或程序不合
    法者，應以裁定駁回之，毒品危害防制條例第20條之1第1、
    2、4項分別定有明文。
四、經查：
　㈠聲請人因施用第一級、第二級毒品案件，經臺灣新竹地方法
    院（下稱新竹地院）以110年度毒聲字第420號裁定觀察、勒
    戒，由法務部矯正署雲林看守所附設勒戒處所依新修正施行
    之有無繼續施用毒品傾向評估標準說明手冊之評估結果：⒈
    前科紀錄與行為表現合計32分（毒品犯罪相關司法紀錄「10
    筆」計10分、首次毒品犯罪年齡「20歲以下」計10分、其他
    犯罪相關紀錄「6筆」計10分、入所時尿液毒品檢驗「無藥
    品反應」計0分，上開4 項靜態因子合計30分；所內行為表
    現「持續於所內抽菸」之動態因子計2 分）；⒉臨床評估合
    計36分（多重毒品濫用「有，海洛因、安非他命」計10分、
    合法物質濫用「有，種類：菸」計2 分、使用方式「有注射
    使用」計10分、使用年數「超過1 年」計10分，上開靜態因
    子合計32分，精神疾病共病「無」計0分、臨床綜合評估（
    含病識感、動機、態度、就醫意願）評定為「中度」計4分
    ，上開2 項動態因子合計4分）；⒊社會穩定度合計0 分（工
    作「全職工作：自營小吃店」計0 分、家人藥物濫用「無」
    計0 分，上開2 項靜態因子計0分；入所後家人是否訪視為
    「有，1次」計0分、出所後是否與家人同住為「是」計0 分
    ，上開2 項動態因子合計0 分），以上1 至3 部分之總分合
    計68分（靜態因子共計62分，動態因子共計6分），經綜合
    判斷為有繼續施用毒品傾向，有該所111年2月10日雲所衛字
    第11140000240號函及所附之有無繼續施用毒品傾向證明書
    、有無繼續施用毒品傾向評估標準紀錄表在卷可憑。嗣由原
    審法院以111年度毒聲字第30號裁定令入戒治處所強制戒治
    ，聲請人不服提起抗告，經本院於111年3月15日以111年度
    毒抗字第205號裁定駁回其抗告，因屬不得再抗告之裁定而
    確定，聲請人於111年3月21日收受上開裁定等情，有臺灣高
    等法院被告前案紀錄表、本院111年度毒抗字第205號刑事裁
    定在卷可稽，復經本院調閱上開案卷核閱無訛。
  ㈡依上開規定及說明，聲請人於111年3月21日收受原確定裁定
    即已知悉本件有聲請重新審理之事由，其至遲應於111年4月
    20日聲請重新審理，然聲請人遲至111年7月26日始具狀向監
    所長官提出本件聲請，有收受收容人訴狀章可憑，是本件聲
    請重新審理，顯已逾越法定期間，其聲請不合法律上之程式
    ，且無從補正，應予駁回。　　　
據上論斷，應依毒品危害防制條例第20條之1第4項前段，裁定如
主文。
中　　華　　民　　國　　111 　年　　7 　　月　　29　　日
                  刑事第二庭    審判長法  官  陳珍如
                                      法  官  包梅真
                                      法  官  黃裕堯
以上正本證明與原本無異。
不得抗告。
　　　　　　　　　　　　　　　　　　　書記官  蔡孟芬
中　　華　　民　　國　　111 　年　　7 　　月　　29　　日